【裁判字號】    89,訴,549
【裁判日期】    890803
【裁判案由】    公共危險
【裁判全文】
臺灣臺南地方法院刑事判決                          八十九年度訴字第五四九號
    公  訴  人  臺灣臺南地方法院檢察署檢察官
    被      告  乙○○
    選任辯護人  賴鴻鳴
                林錫恩
                黃俊達
右列被告因公共危險案件，經檢察官提起公訴（八十九年度偵字第三九三二號），本
院判決如左：
    主  文
乙○○放火燒燬他人所有之廢紙箱，致生公共危險，累犯，處有期徒刑壹年肆月。
    事  實
一、乙○○前於民國八十一年間因違反肅清煙毒條例案件，經本院判處有期徒刑三年
    二月確定，於八十三年十月十四日假釋，刑期至八十五年一月三十一日屆滿以已
    執行完畢論，猶不思悔改，因不滿其弟丙○○拾取他人之紙箱，任意堆置，經屢
    勸不聽，於八十九年三月十七日上午九時許，與丙○○發生口角後，竟以舊報紙
    沾染其所騎乘車號為ＵＶＯ─二三二號輕型機車油箱內之汽油，點燃丙○○堆放
    在臺南縣麻豆鎮○○里○○○路四十六巷七號對面空地上之廢紙箱，經其兄林壹
    發現勸阻，乙○○仍不聽從，續行點火引燃，致廢紙箱燒燬，並致生公共危險。
    後雖經丙○○及鄰居發現試圖滅火，然因火勢過大，已難以控制，經報請臺南縣
    麻豆消防分隊到場搶救，火勢始撲滅。
二、案經臺南縣警察局麻豆分局移送臺灣臺南地方法院檢察署檢察官偵查起訴。
    理  由
一、訊據被告乙○○固對於右揭時地點燃紙箱，導致起火，後報請前開消防隊人員到
    場滅火，火勢始行撲滅等情供承不諱，惟矢口否認有何放火犯行，辯稱：因為伊
    叫丙○○把紙箱拿去還人家，他不肯，伊才點燃。不過當時是機車倒地後油箱的
    油流出來，伊想去沾油沾不到，所以才用打火機點燃舊報紙，丟到路邊水溝，因
    接觸到水溝邊的紙而延燒過來的，可是火只是小小的在燒，當時因怕悶燒，所以
    伊才和一位義消人員將紙箱撥開，且是撥到路邊很遠的地方，而在沒有燃燒之前
    鄰居就已在幫忙滅火，是伊哥哥睡覺起來看到火才報警叫消防隊來，當時火並沒
    有燒起來，只是有一點在燒而已云云。經查，右揭事實業據被告於偵訊時自承：
    當時是伊將紙箱點燃等語不諱，且經證人即被告之弟丙○○於警訊時證稱：被告
    於早上來伊住處，就破口大罵，隨即打開他所騎乘機車之汽油蓋，再以舊報紙沾
    滿機車汽油引燃伊所撿拾之廢紙箱，伊見狀非常生氣，就用手將機車推倒，被告
    又隨手在一旁撿起報紙沾滿汽油繼續縱火。被告縱火後，因怕會延燒，所以有幫
    忙清理廢紙箱，伊則以水管滅火，鄰居係以水桶方式滅火，但因火太大，就打一
    一九請求滅火等語，及經證人即被告之兄林壹於警訊時陳稱：當時伊聽到外面伊
    兄弟在大聲吵鬧，就出來，看到外面起火燃燒，伊勸導被告不要再繼續放火，被
    告沒有回答，又繼續放火，伊有叫鄰居打一一九，約二十分鐘後消防隊人員就把
    火撲滅，當時起火點由南方起火後延燒四周圍都有燃燒等語甚明，而證人丙○○
    及林壹均與被告為兄弟關係，且被告與渠等並無怨隙，感情算好等情，亦為被告
    於警訊時供述在卷，是以渠等自應無構詞誣陷之理，應認渠等所為上開證言應堪
    採信。此外，`並有附於警卷中之現場圖一份及案發時之現場照片八幀、暨附於
    本院審理卷中之現場圖一份及現場照片六幀在卷足參。被告雖以上揭情詞置辯，
    然觀前開附於警卷中之現場照片，其中在右下角標明「17  10：36」之照片四幀
    中，均可明顯看出在證人丙○○推放廢紙箱之處，在靠近照片左邊處有二株大樹
    ，而樹木旁尚有較低矮的一片雜草，另一邊則在經燃燒後尚有部分零星雜草，至
    二株大樹旁邊即有一相較隔壁公寓住宅較為低矮之房屋，而該房屋係為附近民眾
    所有，是供住家使用的等情，亦據證人即附近住戶丁○○於本院審理時到庭證述
    在卷，而警卷中之現場圖係案發當時警員依目測所繪製完成之草圖，至附於本院
    審理卷中之現場圖則係案發之後，警員依空地外圍為基準點測量與附近住宅之距
    離所繪製而成等情，為證人即查獲警員甲○○於本院審理時到庭證述在卷，而觀
    該份附於審理中現場圖可知，上開空地距離附近各排住宅僅約八公尺至八點五公
    尺，足認前開照片中之低矮房屋必離起火點更為接近，雖被告一再辯稱：並無延
    燒附近住宅之可能等語，然觀案發時之現場照片，遭燒燬紙箱之數目不少，縱被
    告所辯當時燃燒範圍會如此大是因唯恐悶燒，方才偕同另一位義消人員將廢紙箱
    散開使然等語為真，然此尤足證案發當時廢紙箱數目不少，參以證人丙○○所陳
    稱當時因火勢越來越大，是以報警請消防隊人員滅火等語，及證人林壹於警訊時
    及證人丁○○於本院審理時均陳述：消防隊人員滅火約一、二十分鐘方才撲滅等
    語，足見案發當時並非如被告所辯並未燃燒起來至明。則在案發現場空地旁既原
    有雜草生長，而緊接雜草旁又有樹葉散開範圍甚大之二株大樹，接著即是供民眾
    使用之低矮房屋，已如前述，則在紙箱、雜草、樹葉及樹木均屬易燃物，距離又
    甚近。加以流動的風亦可能助勢之情況下，足認被告點燃廢紙箱，導致其燃燒之
    行為，顯已致生公共危險至為顯然。而證人丙○○所有堆置於上開現場之廢紙箱
    亦已遭燒燬，業據證人丙○○於警訊時陳述甚詳，並有前揭現場照片六幀附於警
    卷中可稽，應認被告確有放火燒燬丙○○所有廢紙箱之犯行至為顯然。是以被告
    上開所辯顯係事後卸責之詞，不足採信，本件事證明確，被告犯行堪以認定。
二、核被告乙○○放火燒燬他人所有之廢紙箱，致生公共危險，其所為係犯刑法第一
    百七十五條第一項之放火燒燬住宅等以外之物罪。又被告前於八十一年間，因違
    反肅清煙毒條例案件，經本院判處有期徒刑三年二月確定，於八十三年十月十四
    日假釋，刑期至八十五年一月三十一日屆滿以已執行完畢論，有臺灣臺南地方法
    院檢察署刑案資料查註紀錄表及臺灣高等法院被告全國前案紀錄表各一份在卷可
    按，其於五年之內再犯本件有期徒刑以上之罪，為累犯，應依法加重其刑。爰審
    酌被告僅因細故與證人丙○○爭執，即放火燒燬廢紙箱，幸因及時撲滅始未釀成
    重大災害，犯罪之目的、所受之刺激、手段、品行、智識程度、所生危害及犯罪
    後猶飾詞辯解等一切情狀，量處如主文所示之刑，以資懲儆。
據上論斷，應依刑事訴訟法第二百九十九條第一項前段，刑法第一百七十五條第一項
、第四十七條，判決如主文。
中      華      民      國      八十九      年      八    月    三      日
                              臺灣臺南地方法院刑事第四庭
                                      法  官  楊惠芬
右正本證明與原本無異。
如不服本判決，應於送達後十日內向本院提出上訴狀。
                                      書記官  陳俊元
中      華      民      國      八十九      年      八    月    三      日
附錄本案論罪科刑法條全文：
刑法第一百七十五條第一項：
放火燒燬前二條以外之他人所有物，致生公共危險者，處一年以上七年以下有期徒刑
。


司法院資訊處製作；財團法人民間司法改革基金會備份。
